【裁判字號】    95,交聲,217
【裁判日期】    951027
【裁判案由】    違反道路交通管理處罰條例聲明異議
【裁判全文】
臺灣新竹地方法院交通事件裁定         95年度交聲字第217號
移送機關    交通部公路總局新竹區監理所
受處分人
即異議人    志松汽車貨運股份有限公司
法定代表人  甲○○
上列受處分人因違反道路交通管理處罰條例案件，對交通部公路
總局新竹區監理所於中華民國九十五年七月三日以竹監營字第裁
五○─Ｅ00000000號裁決書，聲明異議，本院裁定如下
：
    主  文
原處分撤銷。
志松汽車貨運股份有限公司不罰。
    理  由
一、按犯罪事實應依證據認定之，無證據不得認定犯罪事實，刑
    事訴訟法第一百五十四條第二項定有明文。次按法院受理有
    關交通事件，準用刑事訴訟法之規定，復為道路交通管理處
    罰條例第八十九條前段所明定，是最高法院七十六年台上字
    第四九八六號判例所揭示：「認定犯罪事實所憑之證據，雖
    不以直接證據為限，間接證據亦包括在內，然而無論直接或
    間接證據，其為訴訟上之證明，須於通常一般之人均不致有
    所懷疑，而得確信其為真實之程度者，始得據為有罪之認定
    ，倘其證明尚未達到此一程度，而有合理之懷疑存在時，事
    實審法院復已就其心證上理由予以闡述，敘明其如何無從為
    有罪之確信，因而為無罪之判決，尚不得任意指為違法」之
    意旨，亦即刑事訴訟法上法院認定事實之最重要原則之一即
    認定被告有罪，就該有罪事實不能有任何之合理懷疑存在之
    原則，於法院審理行為人違反道路交通管理處罰條例案件時
    ，當有其適用。易言之，法院於審理行為人違反道路交通管
    理處罰條例案件，於為事實之認定時，如就原處分機關所認
    定行為人違規之事實仍有合理之懷疑，而無法確信行為人確
    有該當於道路交通管理處罰條例各該處罰條文之構成要件事
    實時，即應依訴訟法上待證事實「倘有懷疑，則應從被告之
    利益作解釋」之證據法則，作對受處分人有利之認定。
二、原處分意旨略以：異議人志松汽車貨運股份有限公司（下稱
    志松貨運公司）所屬駕駛人乙○○駕駛其所有之車牌號碼八
    Ｒ－四一二號營業貨運曳引車，於民國九十五年四月十五日
    上午十時三十分許，在新竹縣竹北市○○○路與嘉豐六路口
    前因發生交通事故，後經警逕行舉發未依規定裝設行車紀錄
    器，爰依道路交通管理處罰條例第十八條之一第一項規定，
    處罰鍰新臺幣一萬二千元等語。
三、聲明異議意旨略以：事故發生之原因乃由於對方行經路口未
    減速，而直接衝撞異議人所有之營業貨運曳引車車頭所致，
    且承辦員警到達現場後，有隨同駕駛人乙○○上車從行車紀
    錄器中將行車紀錄卡取下，因此可知該營業貨運曳引車有依
    規定裝設行車紀錄器，故對該所裁決不符，爰聲明異議云云
    。
四、受處分人即異議人志松貨運公司固不否認其所有之車牌號碼
    八Ｒ－四一二號營業貨運曳引車，於上開時、地與他車發生
    交通事故之事實。惟否認有何違反道路交通管理處罰條例規
    定之行為，辯稱：伊所有之前揭營業貨運曳引車有裝設行車
    紀錄器等語。經查：
(一)證人即舉發警員丙○○於本院審理時結證稱：「（問：製作
    之依據事實為何？）我當天處理車禍，要求駕駛乙○○把行
    車紀錄器的紀錄卡拿下來給我，他說沒有依規定安裝，所以
    我就開單…」、「（問：沒有安裝如何拔下來？）我不知道
    他是沒有安裝還是沒有正常啟用紀錄器，因為紀錄卡上沒有
    顯示行車速度的刻度。」、「（問：有無去查明有無安裝？
    ）沒有，這是我疏忽的地方。」等語明確（見本院九十五年
    八月二十八日訊問筆錄），足見警員認前揭營業貨運曳引車
    未裝設行車紀錄器，僅係依據當時駕駛該車之駕駛人乙○○
    所為之陳述，並未實際上車檢查，而警員亦坦承舉發過程有
    疏忽，是前揭營業貨運曳引車當時是否確未裝設行車紀錄器
    ，尚非無疑。
(二)再者，證人即異議人公司之代理人陳漢琰亦到庭陳稱：行車
    紀錄器是在車子買來時在監理站驗車時就必須要安裝的，當
    天紀錄卡有紀錄但只有一點點，那是因為車子剛從路邊啟動
    才開十幾公尺的距離，所以紀錄只有一點點等語（見本院九
    十五年八月二十八日訊問筆錄）；又該營業貨運曳引車經警
    查獲當時，舉發警員有當場查扣紀錄器內之行車紀錄卡，並
    由該曳引車駕駛人簽名確認等情，有經警查扣之行車紀錄卡
    一紙在卷足憑；且佐以異議人公司乃係以儲運為業務，裝設
    行車紀錄器亦有助於管理公司車輛，異議人實無特意將出廠
    時已裝設妥當之行車紀錄器加以拆卸之必要。是以，既舉發
    警員在未確定前揭營業貨運曳引車是否確實未裝設行車紀錄
    器，即逕予舉發，所為舉發顯過於輕率，而本件亦無其他證
    據足以證明前揭營業貨運曳引車並未裝設行車紀錄器，是異
    議人提出本件聲明異議，依前揭對事實真偽有懷疑時，應將
    利益歸於被告之法則，即應作對異議人有利之認定，而認前
    揭營業貨運曳引車於新領牌照時應有裝設行車紀錄器，且於
    遭本件開單舉發後驗車時仍有裝設行車紀錄器，故要難謂異
    議人所辯為無理由，是原處分機關對異議人所為之前開裁決
    ，即難認為允當，應由本院將原處分撤銷，改諭知異議人不
    罰，以資適法。
五、據上論斷，應依道路交通案件處理辦法第二十條前段，裁定
    如主文。
中    華    民    國    95    年    10    月    27    日
                     交通法庭法  官   魏瑞紅
以上正本證明與原本無異。
如不服本裁定，應於裁定送達後五日內向本院提出抗告狀。
中    華    民    國    95    年    10    月    27    日
                             書記官   吳月華


司法院資訊處製作；財團法人民間司法改革基金會備份。
